【裁判字號】    92,交聲,369
【裁判日期】    920829
【裁判案由】    聲明異議
【裁判全文】
臺灣高雄地方法院交通事件裁定                    九十二年度交聲字第三六九號
    原處分機關  高雄市政府交通局交通事件裁決處
    受處 分 人  甲○○
    即異 議 人
右列受處分人因違反道路交通管理處罰條例案件，對於高雄市政府交通局交通事件裁
決處九十二年七月十五日所為之處分（原處分：高市府交裁字第三二—Ｂ00000
000號號），聲明異議，本院裁定如左：
    主  文
原處分撤銷。
甲○○未領有駕駛執照駕車，處罰鍰新臺幣陸仟元。
    理  由
一、本件原處分意旨略以：受處分人即異議人甲○○於民國九十二年五月十五日十八
    時三十分許，在高雄市○○○路五四三巷三三號前，因騎乘車號ＸＮＰ─四八五
    號重型機車未帶駕駛執照，為警開單舉發。異議人到案辦理時，因其未考領重型
    機車駕駛執照，且原考領之小型車駕駛執照亦因其前因違規被舉發，自九十二年
    三月二十一日起至同年九月二十日止，為易處吊扣處分期間，原處分機關即高雄
    市政府交通局交通事件裁決處遂逕以異議人於駕照吊扣期間駕車為由，復以異議
    人係違反道路交通管理處罰條例第二十一條第一項第七款之規定，裁處罰鍰新臺
    幣（下同）九千元，並依同條第四項吊銷異議人之駕駛執照等語。
二、受處分人即異議人甲○○對其於小型車駕駛執照易處吊扣期間，騎乘重型機車違
    規之事實，並無異議，惟辯稱：其係未領有機車駕照而騎乘機車，應屬無照駕駛
    ，不應另依道路交通管理處罰條例第二十一條第一項第七款之規定裁罰等語。
三、按汽車駕駛人，未領用駕駛執照駕車者，處新臺幣六千元以上一萬二千元以下罰
    鍰，道路交通管理處罰條例第二十一條第一項第一款定有明文。
四、次按汽車駕駛執照為駕駛汽車之許可憑證，由駕駛人向公路監理機關申請登記，
    考驗及格後發給之；至汽車駕駛人取得高一級車類之駕駛資格者，應換發駕駛執
    照，並准其駕駛較低級車類之車輛，已領有小型車駕駛執照者，得駕駛輕型機器
    腳踏車，道路交通安全規則第五十條第一項、第六十一條第四款雖亦分別規定甚
    明。惟查：
(一)本件異議人並未取得輕型、重型機器腳踏車之駕駛執照，已如前述，而所謂「已
    領有小型車駕駛執照者，得駕駛輕型機器腳踏車」，係指持有小型車駕駛執照之
    駕駛人，在其小型車駕駛執照有效且非吊扣期間，則同時具有駕駛輕型機器腳踏
    車（下稱輕型機車）之資格，但駕駛人所考領之小型車駕駛執照，如係在吊扣期
    間或業經吊銷，則其因未能以該遭吊扣期間或經吊銷之小型車駕駛執照，為其駕
    駛小型車之許可憑證，從而其亦同時喪失駕駛輕型機車之資格，故持有小型車駕
    駛執照之駕駛人，其得以駕駛輕型機車之資格，係附屬於可合法駕駛小型車之資
    格下，而非該小型車駕駛執照中，即當然包含有輕型機車駕駛執照之成分。是無
    論異議人所取得之小型車駕駛執照有無經吊扣或吊銷，其未取得重型機車駕駛執
    照之客觀事實不因此而改變，是異議人駕駛重型機車仍屬未領取駕駛執照駕車，
    應無疑義。
(二)又道路交通管理處罰條例第六十八條雖另規定：汽車駕駛人，因違反本條例及道
    路交通安全規則之規定，受吊扣或吊銷駕駛執照處分時，吊扣或吊銷其持有各級
    車類之駕駛執照，然因交通部曾對各監理機關就該條另為函示：謂「汽車駕駛人
    受吊扣或吊銷駕駛執照處分時，吊扣或吊銷其持有各級車類之駕駛執照，不包括
    機器腳踏車駕駛執照在內（參照交通部六十二年四月六日交路（六二）字第二六
    一０六號函示內容），且目前監理機關裁處之實務作業方式，亦均依此函示內容
    處理，並已行之多年。前開函示內容，經核或有限縮上述條文適用範圍之嫌，然
    因此函示內容對於違規而遭吊扣或吊銷駕駛執照之駕駛人而言，係屬有利之解釋
    ，加上各監理機關據此亦已長期就小型車以上之駕駛執照與機器腳踏車之駕駛執
    照，分開其吊扣、吊銷之處置，故該函示內容，以及現行監理機關之實務運作慣
    例，尚難逕認係違法不當，而不予適用。
(三)綜上所述，持有小型車之駕駛人既未取得重型機車駕駛執照，則其在小型車駕駛
    執照遭吊扣之期間內，其駕駛重型機車之資格，自始即未取得，並受到限制，而
    不能合法駕駛重型機車，駕駛人如仍駕駛重型機車於道路上行駛，則該駕駛重型
    機車之違規行為，應認係未領用駕駛執照而駕車，而不能逕以其係吊扣期間之小
    型車駕駛執照之資格來駕駛重型機車，而依照道路交通管理處罰條例第二十一條
    第一項第七款之規定處罰，並依同條第四項之規定，吊銷該小型車駕駛執照，故
    交通部九十年十一月二十日交路九十字第０六三一一九號函及同年月二十八日交
    路九十字第０六五九八七號函，逕認駕駛人於領用小型車駕照吊扣期間，駕駛輕
    型機車之行為均屬違反該條例第二十一條第一項第七款之規定，應依同條第四項
    吊銷駕駛人原吊扣之小型車駕駛執照之函示內容，經核與本件違規事項明顯不符
    ，而不應予以適用。
五、經查，受處分人即異議人並不否認其並未考領任何機車駕駛執照，且其原先考領
    之普通小型車駕駛執照，於九十二年五月十五日仍係吊扣期間，而其於該日十八
    時三十分許，駕駛車牌號碼ＸＮＰ─四八五號重型機車，行經高雄市○○○路五
    四三巷三三號前，為執勤之警員以未帶駕照攔檢開單舉發等情事，並有高雄市政
    府警察局高市警交字第Ｂ00000000號舉發違反道路交通管理事件通知單
    一紙在卷可憑；又異議人僅考領有普通小型車駕駛執照，而未考領任何機車駕駛
    執照，且其上開小型車駕駛執照，因駕車違規而遭易處吊扣，吊扣期間則為九十
    二年三月二十一日起，至同年九月二十日止，則有汽車駕照基本資料一份存卷可
    證，顯見異議人於右述時、地，確有在其小型車駕駛執照吊扣期間，另行駕駛重
    型機車之違規行為。據此並參照前述說明，異議人之上開違規行為，經核應係違
    反道路交通管理處罰條例第二十一條第一項第一款汽車駕駛人，未領用駕駛執照
    駕車之處罰規定。
六、原處分機關即移送機關高雄市政府交通局交通事件裁決處，就受處分人即異議人
    之前述違規事實，根據交通部九十年十一月二十日交路九十字第０六三一一九號
    函及同年月二十八日交路九十字第０六五九八七號函等函示內容，逕認係屬違反
    道路交通管理處罰條例第二十一條第一項第七款之規定，而裁處異議人罰鍰新臺
    幣一萬二千元，並依同條第四項之規定，吊銷異議人之小型車駕駛執照，雖非無
    見，然如前述，異議人之上述違規行為，既與駕駛執照吊扣期間駕車之處罰規定
    有異，則原處分機關之裁處，經核尚非適法，故應由本院將原裁決有關該部分之
    處分予以撤銷。然而，因異議人右開無照駕車之違規事實既甚明確，且在應到案
    日期內到案聽候裁決，則本院仍應依照道路交通管理處罰條例第二十一條第一項
    第一款及違反道路交通管理事件統一裁罰標準及處理細則第四十四條第一項規定
    及標準表，裁處異議人六千元之罰鍰如主文第二項所示，以資適法。
七、據上論斷，應依道路交通案件處理辦法第二十條前段，裁定如主文。
中      華      民      國      九十二      年    八    月    二十九    日
                                        臺灣高雄地方法院交通法庭
                                            法  官  謝  雨  真
右正本證明與原本無異。
如不服本裁定，應於裁定送達後五日內，向本院提出抗告狀。
                                            書記官  陳  威  志
中    華    民    國      九十二      年      八      月     二十九     日


司法院資訊處製作；財團法人民間司法改革基金會備份。
